臺灣臺中地方法院刑事判決　　　　　　　96年度訴字第1642號
公　訴　人　臺灣臺中地方法院檢察署檢察官
被　　　告　乙○○
選任辯護人　陳明發律師
上列被告因殺人未遂案件，經檢察官提起公訴（96年度偵字第73
92號），本院判決如下：
    主    文
乙○○殺人未遂，處有期徒刑伍年陸月；又殺人未遂，處有期徒
刑伍年陸月；又殺人未遂，處有期徒刑伍年陸月。應執行有期徒
刑拾參年。
    犯罪事實
一、乙○○前因妨害自由案件，經本院於民國九十二年四月十九
    日判處有期徒刑一年，緩刑四年確定。仍不知警惕，於緩刑
    期間內為下述行為：(1)乙○○與丙○○原為男女朋友，並同
    居於臺中縣潭子鄉○○路七五巷十三號三樓乙○○住處。於
    九十六年一月二十八日上午，因兩人發生爭吵，丙○○前往
    友人住處，並於同日晚間由友人甲○○、彭雲昌陪同返回上
    址欲收拾其個人物品。翌日凌晨三時許，乙○○返家，丙○○、甲○○進入上址住處，彭雲昌則於樓下等候。嗣丙○○
    先至臥房內收拾物品，甲○○與乙○○在客廳內商談丙○○
    與乙○○先前約新臺幣十萬元之金錢糾紛，其後甲○○走至
    臥室詢問丙○○是否已將物品收拾妥當，乙○○竟萌殺人之
    犯意，明知以鐵橇之堅硬鈍器猛擊他人頭部，極易導致死亡
    之結果，仍趁甲○○進入臥室之際，持鐵撬一支自其身後重
    擊其頭部數下，甲○○雖以雙手保護頭部，仍不支當場暈厥
    ，並受有頭部外傷併腦震盪、頭蓋骨骨折、右手第五掌骨骨
    折之傷害。(2)丙○○隨即阻止乙○○之行為，然乙○○另基
    於殺人之犯意，亦以手持之鐵撬猛擊丙○○之頭部，使其受
    有顱骨撕裂傷約21公分、左額頭撕裂傷2.5公分、鼻撕裂傷3
    公分、左額骨及頭蓋骨骨折等傷害，乙○○並稱：不管你們
    有多少人上來，都會殺了你們等語。(3)其後丙○○以水灌醒
    甲○○，並央求乙○○將甲○○送醫，乙○○揚言不准報警
    ，亦不許丙○○離開，始同意由甲○○致電彭雲昌至其住處
    附近之超商等候，接送甲○○就醫。於同日清晨四時三十分
    許，乙○○駕車搭載甲○○、丙○○至臺中縣潭子鄉○○路
    ○段十八號「7-11」超商前，乙○○攙扶甲○○下車，欲返
    回車上之際，原坐於副駕駛座之丙○○見狀欲趁機逃跑，乙○○另基於殺人之犯意，持預藏之水果刀一把（刀刃長約30
    公分），朝丙○○左頸部劃去，又以刀刺其左胸，繼而毆打
    其頭部，致其受有左側氣胸及皮下氣腫、左頸撕裂傷4公分
    、左肩胛骨撕裂傷2.2公分、左後上臂撕裂傷2公分等傷害。
    後因路人靠近察看，丙○○趁機逃入超商求救，乙○○遂駕
    車逃逸。甲○○、丙○○經緊急送醫，始倖免於死。乙○○
    嗣於同日十四時五十分，至臺中縣警察局豐原分局頭家派出
    所投案，警方並扣得其行兇之鐵撬一支。
二、案經丙○○、甲○○訴由臺中縣警察局豐原分局報告臺灣臺
    中地方法院檢察署檢察官偵查起訴。
    理    由
一、被告乙○○對上開事實，於偵審中均坦白承認，核與告訴人
    丙○○、甲○○於警詢及檢察官訊問時詳實之指述相符，並
    有順天醫院甲種診斷書一紙、中國醫藥大學附設醫院診斷證
    明書一紙、現場測繪圖一紙及鐵撬一支扣案可資佐憑，足徵
    被告自白與事實相符。本件事證明確，被告犯行洵堪認定，
    應予依法論科。
二、核被告乙○○上開犯罪事實欄所載(1)、(2)、(3)行為，均係犯
    刑法第二百七十一條第二項、第一項之殺人未遂罪。按刑法
    上所謂「接續犯」之概念，是指以持續複製舉動的方式實施
    構成要件之自然一行為。當行為人以類似且迅速緊接著發生
    的數個各別舉動實現同一構成要件時，即屬於反覆性地實現
    構成要件，例如毆打被害人數拳，僅能被論以一個傷害罪，
    並不會以所毆打的拳數作為認定罪數的標準。接續犯成立的
    必要條件是：犯意單一；反覆實施同種類的行為；先
    後數舉動具有時空密接性；侵害單一法益。被告上述(1)持
    鐵撬重擊甲○○頭部數下之行為，即屬接殺人未遂之接續犯
    一罪。被告上述(2)持鐵撬猛擊丙○○頭部之行為，屬侵害另
    一生命法益之行為，自應另論以一罪，而無可能與先前攻擊
    甲○○之(1)行為成立接續犯一罪。至於被告上述(3)行為，係
    於臺中縣潭子鄉○○路○段十八號「7-11」超商前，見丙○○欲趁機逃離其車輛，始萌殺人之犯意，持刀剌殺丙○○，
    此部分犯行與先前(2)持鐵撬猛擊丙○○頭部之行為，犯意各
    別，逞兇手法不同，犯行時空亦有明顯間隔，自無一併論以
    接續犯一罪之餘地。選任辯護人辯護意旨主張被告本案所有
    行為，應論以接續犯一罪云云，顯無可採。被告上述(1)、(2)
    、(3)行為，均已著手於犯罪行為之實行而不遂，為未遂犯，
    爰各依刑法第二十五條第二項之規定，按既遂犯之刑減輕其
    刑。被告所犯上述(1)、(2)、(3)殺人未遂三罪間，犯意各別，
    行為互殊，應分論併罰。爰審酌被告有上開犯罪事實欄所載
    前科（有臺灣高等法院被告前案紀錄表附卷可按），其不思
    改過遷善，與告訴人丙○○間原為同居關係，與告訴人甲○○則素無冤仇，竟僅因其與丙○○間之分手及金錢糾紛，即
    以兇殘手段攻擊告訴人二人，欲致其等於死地，所為造成告
    訴人二人身心莫大之恐懼及傷害；犯後並未與告訴人二人達
    成和解，僅被告之母曾為甲○○支付一萬一千元之醫藥費，
    惟犯後坦認犯行，就審應訊態度尚佳等一切情狀，分別量處
    如主文所示之刑，並定其應執行之刑。至扣案之鐵撬一支，
    係被告之父以前工作使用之工具，並非被告所有之物，此經
    被告陳明在卷，故不宣告沒收；另被告持以刺殺丙○○之水
    果刀一支，並未扣案，亦非屬違禁物，且被告供明犯後已將
    之棄置於不明路旁，為免執行困難，亦不予宣告沒收，併予
    敘明。
據上論斷，應依刑事訴訟法第二百九十九條第一項前段，刑法第
二百七十一條第二項、第一項、第二十五條第二項、第五十一條
第五款，判決如主文。
中　　華　　民　　國　　96　　年　　6 　　月　　27　　日
                  刑事第十二庭  審判長法  官  莊深淵
                                      法  官  廖慧如
                                      法  官  蔡建興
上正本證明與原本無異。
如不服本判決，應於送達後10日內向本院提出上訴狀（須附繕本
），上訴於臺灣高等法院臺中分院。
                                      書記官  黃英寬
中　　華　　民　　國　　96　　年　　6 　　月　　27　　日
附錄論罪科刑法條
刑法第二百七十一條
殺人者，處死刑、無期徒刑或十年以上有期徒刑。
前項之未遂犯罰之。
預備犯第一項之罪者，處二年以下有期徒刑。
